【裁判字號】    99,交聲,1620
【裁判日期】    991229
【裁判案由】    違反道路交通管理處罰條例聲明異議
【裁判全文】
臺灣桃園地方法院交通事件裁定裁定    99年度交聲字第1620號
原處分機關  交通部公路總局新竹區監理所桃園監理站
異  議  人
即受處分人  謝碧蘭
上列異議人因違反道路交通管理處罰條例案件，對於交通部公路
總局新竹區監理所桃園監理站於民國99年10月19日所為之處分（
原處分案號：桃監裁罰字第裁52-DB0000000號、桃監裁罰字第裁
52-DB0000000號），聲明異議，本院裁定如下：
    主  文
原處分撤銷。
謝碧蘭不罰。
    理  由
一、原處分意旨略以：異議人即受處分人謝碧蘭所有之車牌號碼
    JJ8-821 號重型機車於民國99年9 月17日晚間9 時20分許，
    行經桃園縣桃園市○○路與三民路口時，為桃園縣政府警察
    局桃園分局發覺駕駛人有「機車不依規定二段式左轉」之違
    規，經警員制止時，復有「駕駛人拒絕停車受稽查逃逸」之
    違規，遂分別填掣桃警局交字第DB0000000 號、DB0000000
    號舉發違反道路交通管理事件通知單（下稱舉發單）舉發，
    異議人不服提出陳述，經原處分機關調查後，認異議人上開
    違規行為明確，爰分別依道路交通管理處罰條例第48條第1
    項第2 款之規定，裁處罰鍰新臺幣（下同）600 元，並依同
    條例第63條第1 項第1 款之規定，併記違規點數1 點；依同
    條例第60條第1 項之規定，裁處罰鍰3,000 元，並依同條例
    第63條第1 項第1 款之規定，併記違規點數1 點等語。
二、聲明異議意旨略以：伊是車牌號碼JJ8-821 號重型機車之車
    主，當天伊和先生都未騎乘上開機車前往上址，亦未將上開
    機車借予他人使用，伊收到上開罰單甚為訝異，請求調閱舉
    發照片、監視器證明及伊簽收罰單之字跡，爰依法聲明異議
    ，請求撤銷原處分云云。
三、按法院受理交通事件，準用刑事訴訟法之規定，道路交通管
    理處罰條例第89條前段定有明文。又按犯罪事實所憑之證據
    ，雖不以直接證據為限，間接證據亦包括在內，然而無論直
    接證據或間接證據，其為訴訟上之證明，須於通常一般之人
    均不致有所懷疑，而得確信其為真實之程度者，始得據為有
    罪之認定，倘其證明尚未達到此一程度，而有合理之懷疑存
    在，無從使事實審法院得出有罪之確信時，即應由法院諭知
    被告無罪之判決，此有最高法院76年台上第4986號判例可資
    參照。從而，法院於審理受處分人違反道路交通管理處罰條
    例案件，當踐行調查證據程序完畢後為事實之認定時，如就
    原處分機關所認定之違規事實仍有合理之懷疑，而無法確信
    受處分人確有該當於道路交通管理處罰條例各該處罰條文之
    要件事實時，此際即應依訴訟上之待證事實「倘有懷疑，則
    從被告之利益作解釋」之證據法則，作對受處分人有利之認
    定。
四、經查：證人即舉發警員陳彥旭雖到庭證稱：99年9 月17日晚
    上8 時至10時，伊與李孟峰在桃園市○○路與三民路口巡邏
    勤務取締違規，當時伊等看到一台重型機車從中壢市往市區
    ○○○○○路左轉三民路，未依規定兩段式左轉，利用中山
    路中山路綠燈時直接左轉三民路之第二車道，伊用指揮棒將
    他攔停，駕駛人有作勢要減速停車，但沒有完全停止，伊吹
    哨子要他靠邊停車時，該駕駛就加速逃逸，伊等沒有追上去
    ，但他加速逃逸時，伊有看車號並且登記時間、地點等語（
    見本院卷第30頁），然經本院質以其攔查細節時，證人陳彥
    旭又證稱：「（問：你們看到違規車輛時，試看到車頭還是
    車尾？）車頭對向時我們時就已經看到。」、「我當時看到
    （車號）因為晚上現場有燈光，一部中年男子騎乘機車，有
    戴安全帽，但全罩、半罩及安全帽的顏色都不清楚，機車顏
    色因為光線不夠，所以也不清楚。」、「（問：該車前面有
    無加裝菜籃？）當時發生很快，我只有記下車號，車型沒有
    記，前面有無菜籃我也沒印象。」等語，足認攔檢當時現場
    確因時值夜間而有光線不足之情況，則至證人陳彥旭短時間
    內辨識車號是否有誤判之可能，即非無疑義。況證人陳彥旭
    又證稱：「（問：你剛剛說因為光線不夠所以機車顏色無法
    正確判別，有辦法正確判別車號？）因為現場有燈光，且違
    規者有煞車。」等語（見本院卷第30頁反面），然機車顏色
    、安全帽款式、車前菜籃之有無等，乃機車外觀一望即知之
    明顯特徵，證人前稱因光線不足而無法識別，則在同樣光線
    不足之情況下，再加上因車輛乃自證人前方駛來，理應對於
    駕駛性別、車身、車型等外觀應較車牌號碼（數字及英文字
    母）有更為寬裕之時間識別、辨識，何以證人能對車牌號碼
    正確無誤之辨識，卻對車身等外觀毫無印象，就此證人尚無
    法提出說明，是其前揭證述該違規車輛即車牌號碼「JJ8-82
    1 」號之車輛等語，即難全然採信。是依前揭訴訟上之待證
    事實「倘有懷疑，則從被告之利益作解釋」之證據法則，
    本件自應作對異議人有利之認定。
五、綜上所述，本案中除員警上開推斷舉發有印象模糊之瑕疵外
    ，尚乏其他積極事證可認異議人確有於前揭時間行經上開路
    段「不依標誌標線號誌指示」、「不服稽查取締逃逸」之違
    規事實，從而，認異議人之異議為有理由，爰依法撤銷原處
    分，並另為異議人不罰之諭知。
據上論斷，應依道路交通案件處理辦法第20條前段，裁定如主文
。
中    華    民    國    99    年    12    月    29    日
                    交通法庭  法  官    黃裕民
以上正本證明與原本無異。
如不服本裁定，應於裁定送達後5 日內向本院提出抗告狀。
                              書記官    蕭秀蓉
中    華    民    國    99    年    12    月    29    日

司法院資訊處製作；財團法人民間司法改革基金會備份。
